ACORDAO-COMPLETO-2519258

ACÓRDÃO 9/2022 ATA 1/2022 - SEGUNDA CÂMARA

VISTOS, relatados e discutidos estes autos que tratam de admissões emitidas pela Empresa Brasileira de Serviços Hospitalares,
ACORDAM os Ministros do Tribunal de Contas da União, reunidos em sessão da Segunda Câmara, diante das razões expostas pelo Relator, com fundamento no art. 71, inciso III, da Constituição Federal e nos arts. 1º, inciso V, 39, inciso II, e 45 da Lei 8.443/1992, em:
9.1. considerar legais os atos de Maria da Costa Silva e Milza do Carmo Gomides, concedendo os respectivos registros;
9.2. determinar à Empresa Brasileira de Serviços Hospitalares que:
9.2.1. seja verificado se é procedente a acumulação de mais de dois vínculos ativos constantes da pesquisa Rais por parte dos interessados Leonardo Mendes Marques e Carlos Marxmiliano Alves de Oliveira, devendo os eventuais desligamentos serem comprovados por meio do envio de cópia das respectivas portarias de exoneração, se houver;
9.2.2. seja providenciada, em caso de comprovada acumulação indevida de cargos/empregos públicos, a cópia da documentação que regularize a situação dos interessados, à luz do artigo 37, inciso XVI, da Constituição Federal, com a redação dada pela Emenda Constitucional n.º 19/1998;
9.3. dar ciência desta deliberação aos interessados e à Empresa Brasileira de Serviços Hospitalares.

Análise de atos de admissão.

Segunda Câmara

3. Interessados/Responsáveis:
3.1. Interessados: Carlos Marximiliano Alves de Oliveira (XXX.066.104-XX); Gardenea Pereira Maciel (XXX.141.203-XX); Leonardo Mendes Marques (XXX.723.194-XX); Maria da Costa Silva (XXX.152.901-XX); Milza do Carmo Gomides (XXX.170.196-XX).

13.1. Ministros presentes: Bruno Dantas (Presidente), Augusto Nardes (Relator) e Raimundo Carreiro.
13.2. Ministros-Substitutos presentes: Marcos Bemquerer Costa e André Luís de Carvalho.

AUGUSTO NARDES

Trata-se de atos de admissão emitidos pela Empresa Brasileira de Serviços Hospitalares - Ebserh.
2.	A Secretaria de Fiscalização de Integridade de Atos e Pagamentos de Pessoal e de Benefícios Sociais - Sefip (peças 9 e 10) se manifestou no sentido de considerar os atos legais. Transcrevo a seguir a instrução, com os ajustes de forma pertinentes:
INTRODUÇÃO
Trata-se de atos de admissão, submetidos, para fins de registro, à apreciação do Tribunal de Contas da União (TCU) , de acordo com o art. 71, inciso III, da Constituição Federal.  Os atos foram cadastrados e disponibilizados ao TCU por intermédio do Sistema e-Pessoal, na forma do art. 2º e 4º da Instrução Normativa TCU 78/2018.
Os atos desse processo pertencem às seguintes unidades:
Unidade emissora: Empresa Brasileira de Serviços Hospitalares.
Unidade cadastradora:  Empresa Brasileira de Serviços Hospitalares.
Subunidade cadastradora: Empresa Brasileira de Serviços Hospitalares.
EXAME TÉCNICO
Procedimentos aplicados
Os procedimentos para exame, apreciação e registro de atos de pessoal encontram-se estabelecidos na Instrução Normativa TCU 78/2018 e na Resolução TCU 206/2007. Essas normas dispõem que os atos de pessoal disponibilizados por meio do e-Pessoal devem ser submetidos previamente a críticas automatizadas, com base em parâmetros predefinidos.
As críticas das informações cadastradas na etapa de coleta do ato foram elaboradas e validadas levando-se em conta as peculiaridades de cada ato. Os itens verificados nessa etapa são inerentes a dados cadastrais, fundamentos legais, mapa de tempo, ficha financeira, assim como eventuais ocorrências de acumulação. Trata-se de verificações abrangentes, minuciosas e precisas e sem a necessidade de ação humana e, portanto, menos suscetível a falhas. As críticas aplicadas estão discriminadas no sistema, no Menu e-Pessoal, opção "Crítica", que podem ser acessadas mediante concessão de perfil específico a servidores do TCU responsáveis pela análise.
Além das críticas automatizadas, há verificação humana adicional no caso de haver alertas do sistema ou informações não formatadas, como esclarecimentos do gestor ou do controle interno.  
As críticas também consideram os registros do Sistema Integrado de Administração de Recursos Humanos (Siape) . O Siape disponibiliza informações atualizadas sobre as parcelas que integram os proventos, diferentemente, portanto, do e-Pessoal, que informa as parcelas no momento do registro do ato. 
Essa confrontação com o Siape fornece uma visão atual e verdadeira da situação, o que permite descaracterizar irregularidades e inconsistências que, embora constantes do e-Pessoal, já foram corrigidas.
As verificações detectadas nos atos encontram-se discriminadas na aba de pendências de cada ato no sistema e-Pessoal, bem como nos espelhos dos atos contemplados por esta instrução.
Exame das Constatações
Ato: 62300/2020 - Interessado: GARDENEA PEREIRA MACIEL - CPF: XXX.141.203-XX
Parecer do Controle Interno: considerar o ato Análise dispensada de acordo com o art. 14 da IN TCU 78-2018. Justificativa:  Análise dispensada de acordo com o art. 14 da IN TCU 78-2018
Por intermédio de análises realizadas por esta Unidade Técnica no presente ato, não se constatou irregularidade que obste a chancela pela legalidade.
Encaminhamento do ato: 
Considerar LEGAL e conceder registro do ato de GARDENEA PEREIRA MACIEL.  
Ato: 62928/2020 - Interessado: MILZA DO CARMO GOMIDES - CPF: XXX.170.196-XX
Parecer do Controle Interno: considerar o ato Análise dispensada de acordo com o art. 14 da IN TCU 78-2018. Justificativa:  Análise dispensada de acordo com o art. 14 da IN TCU 78-2018
Por intermédio de análises realizadas por esta Unidade Técnica no presente ato, não se constatou irregularidade que obste a chancela pela legalidade.
Encaminhamento do ato: 
Considerar LEGAL e conceder registro do ato de MILZA DO CARMO GOMIDES.  
Ato: 62984/2020 - Interessado: LEONARDO MENDES MARQUES - CPF: XXX.723.194-XX
Parecer do Controle Interno: considerar o ato Análise dispensada de acordo com o art. 14 da IN TCU 78-2018. Justificativa:  Análise dispensada de acordo com o art. 14 da IN TCU 78-2018
Por intermédio de análises realizadas por esta Unidade Técnica no presente ato, não se constatou irregularidade que obste a chancela pela legalidade.
Encaminhamento do ato: 
Considerar LEGAL e conceder registro do ato de LEONARDO MENDES MARQUES.  
Ato: 62990/2020 - Interessado: CARLOS MARXIMILIANO ALVES DE OLIVEIRA - CPF: XXX.066.104-XX
Parecer do Controle Interno: considerar o ato Análise dispensada de acordo com o art. 14 da IN TCU 78-2018. Justificativa:  Análise dispensada de acordo com o art. 14 da IN TCU 78-2018
Por intermédio de análises realizadas por esta Unidade Técnica no presente ato, não se constatou irregularidade que obste a chancela pela legalidade.
Encaminhamento do ato: 
Considerar LEGAL e conceder registro do ato de CARLOS MARXIMILIANO ALVES DE OLIVEIRA.  
Ato: 63183/2020 - Interessado: MARIA DA COSTA SILVA - CPF: XXX.152.901-XX
Parecer do Controle Interno: considerar o ato Análise dispensada de acordo com o art. 14 da IN TCU 78-2018. Justificativa:  Análise dispensada de acordo com o art. 14 da IN TCU 78-2018
Por intermédio de análises realizadas por esta Unidade Técnica no presente ato, não se constatou irregularidade que obste a chancela pela legalidade.
Encaminhamento do ato: 
Considerar LEGAL e conceder registro do ato de MARIA DA COSTA SILVA.  
CONCLUSÃO
A abrangência e a profundidade das verificações levadas a efeito fundamentam convicção de que os atos 62990/2020, 62928/2020, 62300/2020, 63183/2020 e 62984/2020 podem ser apreciados pela legalidade, em razão de não terem sido encontradas irregularidades nos atos, de acordo com o item Exame das Constatações desta instrução.
PROPOSTA DE ENCAMINHAMENTO
Ante o exposto, com fundamento no art. 71, inciso III, da Constituição Federal, no art. 1º, inciso V, e art. 39, incisos I e II, da Lei 8.443/1992, no art. 260 do Regimento Interno do Tribunal de Contas da União, propõe-se: 
Considerar  LEGAIS e conceder o registro dos atos de CARLOS MARXIMILIANO ALVES DE OLIVEIRA, MILZA DO CARMO GOMIDES, GARDENEA PEREIRA MACIEL, MARIA DA COSTA SILVA e LEONARDO MENDES MARQUES.
3.	O Ministério Público de Contas, à peça 13, propôs encaminhamento diverso aos atos de Leonardo Mendes Marques e Carlos Marxmiliano Alves de Oliveira, como transcrevo a seguir, com os ajustes de forma pertinentes:
Esta representante do Ministério Público de Contas coloca-se de acordo com a proposta alvitrada pela Secretaria de Fiscalização de Integridade de Atos e Pagamentos de Pessoal e de Benefícios Sociais - Sefip, constante de peças n.ºs 9 e 10, pela legalidade e registro dos atos de admissão expedidos pela Empresa Brasileira de Serviços Hospitalares - Ebserh, exceto em relação aos empregados Leonardo Mendes Marques e Carlos Marxmiliano Alves de Oliveira.
2.	Pela pesquisa à Rais - 2020 (peças n.ºs 11 e 12) , há indícios de que os empregados Leonardo Mendes Marques e Carlos Marxmiliano Alves de Oliveira detêm mais de dois vínculos públicos ativos na área de saúde, o que contraria o artigo 37, inciso XVI, da Constituição Federal.
3.	Suscitamos que mesmo o eventual afastamento de um dos vínculos não elide a acumulação irregular de cargos e empregos públicos, como define a Súmula TCU n.º 246, cujo teor reproduzimos:
"SÚMULA TCU 246: O fato de o servidor licenciar-se, sem vencimentos, do cargo público ou emprego que exerça em órgão ou entidade da administração direta ou indireta não o habilita a tomar posse em outro cargo ou emprego público, sem incidir no exercício cumulativo vedado pelo artigo 37 da Constituição Federal, pois que o instituto da acumulação de cargos se dirige à titularidade de cargos, empregos e funções públicas, e não apenas à percepção de vantagens pecuniárias".
4.	Por isso, em relação às admissões de peças n.ºs 5 e 6, opinamos pela realização de diligência à Ebserh, com o fito de que, em relação aos empregados Leonardo Mendes Marques (CPF n.º XXX.723.194-XX) e Carlos Marxmiliano Alves de Oliveira (CPF n.º XXX.066.104-XX) :
	4.1. seja encaminhada cópia da declaração de não acumulação de cargos e empregos públicos firmada pelos interessados quando de sua contratação na Ebserh, e
	4.2. seja comprovado que os empregados não possuem atualmente mais de dois vínculos ativos, por intermédio do envio de cópia das portarias de exoneração eventualmente existentes, ou pela formalização de opção por apenas dois cargos/empregos, se confirmada a tripla acumulação.
É o Relatório.

não há.

Procuradora-Geral Cristina Machado da Costa e Silva.

PESSOAL. APOSENTADORIA. DILIGÊNCIA EM RELAÇÃO A DOIS ATOS. ANÁLISE DE POSSÍVEL ACUMULAÇÃO INDEVIDA. LEGALIDADE DOS DEMAIS. DETERMINAÇÕES.

ATOS DE ADMISSÃO (ADS)

Secretaria de Fiscalização de Integridade de Atos e Pagamentos de Pessoal e de Benefícios Sociais (Sefip).

Tratam os autos de atos de admissão emitidos pela Empresa Brasileira de Serviços Hospitalares que, após análise empreendida pela Secretaria de Fiscalização de Integridade de Atos e Pagamentos de Pessoal e de Benefícios Sociais - Sefip, receberam proposta de encaminhamento pela legalidade e concessão dos registros.
2.	O Ministério Público de Contas divergiu da proposta da Sefip quanto ao encaminhamento a ser dado neste momento aos atos de Leonardo Mendes Marques e Carlos Marxmiliano Alves de Oliveira. Propõe a realização de diligência à unidade emissora do ato a fim de obter a documentação necessária para verificar eventual acumulação de três vínculos ativos.
3.	Dada a máxima vênia ao encaminhamento proposto pela Unidade Técnica, acompanho o posicionamento exarado pelo Ministério Público junto a este Tribunal, cujo fundamento incorporo como razões de decidir, pelos motivos que exponho a seguir.
4.	De fato, quanto aos atos de Leonardo Mendes Marques e Carlos Marxmiliano Alves de Oliveira, é necessário verificar possível acumulação indevida de três vínculos ativos constantes da pesquisa Rais (peças 11 e 12) , devendo os eventuais desligamentos serem comprovados por meio do envio de cópias das respectivas portarias de exoneração, se houver.
5.	À vista disso, devem ser realizadas as diligências em relação aos referidos atos para que sejam analisados os aspectos suscitados pelo Parquet.
6.	Quanto aos demais atos, considero-os legais e concedo-lhes registro.
  Ante o exposto, VOTO no sentido de que o Tribunal aprove o Acórdão que ora submeto à deliberação deste Colegiado.
TCU, Sala das Sessões Ministro Luciano Brandão Alves de Souza, em 25 de janeiro de 2022.
Ministro JOÃO AUGUSTO RIBEIRO NARDES 
Relator